臺灣臺北地方法院民事判決
111年度重訴字第496號
原      告  何韻詩  
訴訟代理人  陳緯諴律師
            薛欽峰律師
            林俊宏律師
上  一  人
複 代理 人  褚瑩姍律師
被      告  胡志偉  
訴訟代理人  蔡文彬律師
            林明賢律師
上  一  人
複 代理 人  李彥鋒律師
被      告  祈禎禮  

            李威翰  
            柯皓輝  
            王順合  
            邱翔琳  
            梁國祥  


            梁國華  
            廖榮華  

            梁太富  

            陳友達  


上列當事人間侵權行為損害賠償事件，原告提起刑事附帶民事訴
訟，經本院刑事庭裁定移送前來（109年度重附民字第69號），
並為訴之追加，本院於民國111年10月3日言詞辯論終結，判決如
下：
    主      文
一、被告胡志偉應給付原告新臺幣400,000元，及自民國110年9
    月3日起至清償日止，按週年利率5%計算之利息。
二、原告其餘之訴駁回。
三、訴訟費用由被告胡志偉負擔6%，餘由原告負擔。
四、本判決第一項得假執行。但被告胡志偉如以新臺幣400,000
    元為原告預供擔保，得免為假執行。　　　　　　
五、原告其餘假執行之聲請駁回。
    事實及理由
壹、程序事項：
一、按訴狀送達後，原告不得將原訴變更或追加他訴，但請求之
    基礎事實同一者，不在此限，民事訴訟法第255條第1項第2
    款定有明文。查，原告提起刑事附帶民事起訴時，主張被告
    胡志偉與追加被告祈禎禮、李威翰（原名李偉榤）、柯皓輝
    、王順合、邱翔琳、梁國祥、梁國華、廖榮華、梁太富、陳
    友達（下合稱祈禎禮等10人）等11人共同侵權行為，請求其
    等連帶賠償，並聲明：⒈被告等11人應連帶賠償原告5,000,0
    00元，暨自起訴狀繕本送達翌日起至清償日止，按年息5%計
    算之利息。⒉原告願供擔保，請准宣告假執行（見重附民卷
    第8-9頁）。嗣因被告祈禎禮等10人被訴妨害自由等案件，
    經本院刑事庭以109年度易字第604號刑事判決（下稱系爭刑
    案一審判決）諭知無罪，本院刑事庭依刑事訴訟法第503條
    第1項前段規定，以109年度重附民字第69號刑事附帶民事訴
    訟判決駁回原告對被告祈禎禮等10人之訴及假執行聲請。嗣
    原告於民國111年6月23日提出民事言詞辯論意旨㈠狀增列被
    告祈禎禮等10人（見本院卷一第117-136頁），惟未明確表
    明是否為訴之追加，經本院以公務電話與之確認，原告表示
    須待刑事部分確定後才決定追加或撤回，有公務電話紀錄在
    卷可稽（見本院卷一第117-137頁）。其後於111年6月30日
    言詞辯論期日，原告以言詞請求追加祈禎禮等10人為被告，
    並變更其聲明為：⒈被告等11人應連帶賠償原告5,000,000元
    ，暨自起訴狀繕本送達翌日起至清償日止，按年息5%計算之
    利息。⒉原告願供擔保，請准宣告假執行（見本院卷卷一第1
    41-142頁）。被告胡志偉雖已表示不同意原告所為訴之追加
    。惟原告上開訴之追加，係本於108年9月29日集會遊行期間
    所生爭議而為請求，其請求之基礎事實同一，與首開規定相
    符，應予准許。
二、被告胡志偉雖抗辯就其被訴妨害自由部分，業經本院刑事庭
    以系爭刑案一審判決為不另為無罪判決，依刑事訴訟法第50
    3條第1項前段規定，刑事庭應判決駁回原告之訴；本院刑事
    庭誤將因侵害自由權所生損害賠償請求之刑事附帶民事訴訟
    一併裁定移送民事庭，民事庭應以訴不合法裁定駁回等語。
    經查，被告胡志偉被訴妨害自由、公然侮辱及毀損等罪，原
    告並據此提起刑事附帶民事訴訟，主張其參與集會遊行之自
    由權及名譽權遭侵害，請求被告胡志偉賠償5,000,000元本
    息。其中被訴妨害自由罪部分，經本院刑事庭認定不成立，
    而不另為無罪諭知，故就其主張自由權受侵害所生之損害賠
    償請求部分，本應依刑事訴訟法第503條第1項前段規定以判
    決駁回原告之訴。本院刑事庭誤將原告此部分請求一併移送
    本院民事庭審理，固然有誤，惟依大法庭108年度台抗大字
    第953號裁定意旨，此部分得以繳納裁判費補正欠缺之附帶
    民事訴訟起訴程式要件。茲原告已補足全部訴訟費用，本院
    自應實體審理，而無從以原告訴不合法裁定駁回原告之訴，
    合先敘明。
三、被告祈禎禮等10人受合法通知，未於言詞辯論期日到場，核
    無民事訴訟法第386條各款所列情形，爰依原告之聲請，由
    其一造辯論而為判決。　　
貳、實體事項：
一、原告主張：
　㈠被告胡志偉與被告祁禎禮等10人因不滿於108年9月29日在臺
    北市中正區濟南路1段「立法院群賢樓」前舉行之「【撐港
    ，反極權】大遊行」（下稱本案集會遊行）之理念及訴求，
    共同基於以強暴妨害他人行使集會遊行之合法權利，及藉此
    公然侮辱何韻詩之犯意聯絡，先於108年9月29日上午，在新
    北市○○區○○路00○0號（為「大陳消防安全有限公司」及「大
    陳島鄉情文化促進會」之設址地點），聚集謀劃如何分工、
    推由何人下手實施，以及在何時間、何地點如何接續實行潑
    漆或丟擲餿水袋、水球、尿液袋或持水槍噴水等強暴手段詳
    加討論後，於同日下午2時55分許，被告胡志偉拿出1罐事先
    備好之紅色油漆，朝正以本案集會遊行活動發言嘉賓身分接
    受各家新聞媒體記者聯合訪問之原告何韻詩頭部上方潑灑，
    不法侵害原告身體活動不受非法干擾、合法集會之自由權及
    名譽權，爰依民法第184條第1項、第2項、第185條第1項、
    第195條第1項規定請求被告等人連帶賠償非財產上損害各新
    臺幣（下同）2,000,000元（自由權部分）、3,000,000元（
    名譽權部分）。
　㈡對被告時效抗辯部分之陳述：
　⒈被告胡志偉部分：
　　原告於109年9月2日提起附帶民事訴訟，本院刑事庭既未將
    原告主張被告胡志偉侵害原告自由權之損害賠償之訴，以程
    序不合法而駁回，而一併裁定移送民事庭，原告已有所提起
    民事訴訟為合法之信賴外觀，無時效消滅之問題。
　⒉被告祈禎禮等10人部分：　　
　　原告對被告祈禎禮等10人提起附帶民事訴訟，雖經本院刑事
    庭依刑事訴訟法第503條第1項前段規定，以109年度重附民
    字第69號刑事附帶民事訴訟判決駁回；惟依民法第129條第1
    項第3款、第137條第1、2項規定，原告起訴已中斷時效，時
    效應重行起算，故原告於111年6月30日追加被告祈禎禮等10
    人，未罹於時效。
　㈢聲明：⒈被告等11人應連帶賠償原告5,000,000元，暨自起訴
    狀繕本送達翌日起至清償日止，按週年利率5%計算之利息。
    ⒉願供擔保，請准宣告假執行。
二、被告胡志偉則以：
  ㈠就被訴侵害名譽權部分：
　　被告承認有侵害原告之名譽權，惟被告侵害時間極為短暫，
    且被告並非單純以羞辱、貶低原告之名譽為唯一目的，併含
    有表達原告非法從事集會遊行活動之意見，只不過表達意見
    之方式過當。況且，原告亦因此事件獲得更多媒體關注、採
    訪，暢所欲言，充分闡述其意見，影響其名譽之程度顯屬有
    限，精神上痛苦亦甚輕微。此外，原告所受非財產上損害數
    額，乃以其個人精神上所受痛苦為準，與支持其理念或其他
    民眾，毫不相干；被告為專科學校畢業，從事消防器材工作
    ，原告請求非財產上損害3,000,000元，顯屬過高，而不適
    當。
　㈡就被訴侵害自由權部分：
　  此部分業經系爭刑案一審判決認定犯罪不成立，而不另為無
    罪諭知。再者，原告係持加拿大護照入境之外國人，僅為停
    留而非居留，且所填入國目的僅有觀光，集會遊行顯非觀光
    或一般生活所需之活動，故原告並無集會遊行權利可資行使
    ，自亦無妨害其合法權利行使可言。且被告潑漆行為之時間
    極為短暫，原告之身體活動並未受到壓制，仍續向媒體表達
    其內心言論、接受採訪。是原告依民法第184條第1項、第2
    項、第185條第1項、第195條第1項規定請求賠償非財產上損
    害2,000,000元，為無理由。
　㈢聲明：⒈原告之訴駁回。⒉願供擔保，請准宣告免為假執行。
    　
三、被告祈禎禮等10人部分：
　　被告祈禎禮等10人未於言詞辯論到場，據其等先前所提出之
    答辯狀略以：
　㈠本件案發於108年9月29日，原告於當日已明確知悉侵權行為
    之事實，卻遲至111年6月23日（正確應為30日）始對被告祈
    禎禮等10人追加起訴請求，已罹於2年時效。再者，被告祈
    禎禮等10人均經本院以系爭刑案一審判決及臺灣高等法院以
    111年度上易字第596號刑事判決（下稱系爭刑案二審判決）
    無罪確定。且，祈禎禮等10人對於108年9月29日遊行活動均
    有自己之陳抗訴求、對象及方式，並不包含對原告倒漆。原
    告遭倒漆，純係被告胡志偉個人行為。又被告祈禎禮等10人
    保護被告胡志偉人身安全，乃係合法行為，且防免之方式不
    過係提出和平理性之訴求，並非其他不法方式。不能因受保
    護者為被告胡志偉，就認為任何人均不能防免被告胡志偉遭
    受違法毆打。再者，有關餿水、尿液等，亦係胡志偉單方提
    出，並非被告10人所贊同，亦根本無人帶至遊行現場，客觀
    上並未發生。
  ㈡聲明：⒈原告之訴駁回。⒉願供擔保，請准宣告免為假執行。
四、本院判斷：
　㈠對被告胡志偉請求部分：
　⒈不法侵害名譽權部分：
　⑴原告主張被告胡志偉於前揭時間，持1罐紅色油漆，朝正接受
    各家新聞媒體記者聯合訪問之原告何韻詩頭部上方潑灑，損
    害原告之名譽權等情，被告胡志偉並無爭執（見本院卷一第
    143頁），且有被告等人之警詢及偵查筆錄（見本院卷一第2
    21-229、291-460頁）、網路媒體新聞報導（見本院卷一第2
    31-290頁）等件可稽；又被告胡志偉因前揭不法行為，經系
    爭刑案一審判決及系爭刑案二審判決認定其犯公然侮辱罪及
    毀損罪（為相像競合犯，從一重毀損罪論處），而予以論罪
    科刑確定，亦有前揭刑事判決書2份在卷可查（見本院卷一
    第13-34、81-201頁），堪認原告主張為實。
　⑵按因故意或過失，不法侵害他人之權利者，負損害賠償責任
    ；不法侵害他人之身體、健康、名譽、自由、信用、隱私、
    貞操，或不法侵害其他人格法益而情節重大者，被害人雖非
    財產上之損害，亦得請求賠償相當之金額，民法第184條第1
    項前段、第195條第1項前段分別定有明文。本件被告胡志偉
    以前述不法行為，損害原告之名譽，則原告請求被告胡志偉
    負損害賠償責任，於法並無不合。
　⑶按慰藉金之多寡，應斟酌雙方之身分、地位、資力與加害之
    程度及其他各種情形核定相當之數額；其金額是否相當，自
    應依實際加害情形與被害人所受之痛苦及雙方之身分、地位
    、經濟狀況等關係決定之（最高法院92年度台上字第106號
    民事判決參照）。本院審酌被告胡志偉僅因不認同原告所欲
    傳達之理念，即在該多人聚集且可共聞共見之本案集會遊行
    場所，以紅色油漆澆淋之方式，損害原告名譽權之過程，並
    衡以兩造之教育程度、原告為具藝人身分之公眾人物，有諸
    多知名創作，且曾經雜誌推崇為亞洲先驅女性之一，有原告
    提出之維基百科網頁資料可佐（見本院卷二第31-76頁），
    及被告胡志偉經營大陳消防安全等公司，暨本院依職權調取
    被告胡志偉之109、110年度稅務電子閘門財產所得調件明細
    表所示其財產及所得狀況（另置於個資卷）等一切情狀，認
    原告請求精神慰撫金3,000,000元核屬過高，應以400,000元
    為適當。
  ⒉不法侵害參與集會遊行自由權部分：
　　原告主張其來臺參與108年9月29日本案集會遊行，已事先向
    內政部移民署申請、報備，被告胡志偉之前揭潑漆行為，除
    侵害原告之名譽權外，並侵害原告參與集會遊行之自由權等
    語，並提出自由時報網路新聞擷取資料為證（見本院卷一第
    461-462頁）。但為被告胡志偉否認，並抗辯原告係以觀光
    名義，持加拿大護照申請入國停留之外國人，不得從事集會
    遊行活動等語置辯。經查：
　⑴按「外國人在我國停留、居留期間，不得從事與許可停留、
    居留原因不符之活動或工作。但合法居留者，其請願及合法
    集會遊行，不在此限。」入出國及移民法第29條定有明文。
    又所謂停留係指在臺灣地區居住期間未逾6個月；居留係指
    在臺灣地區居住期間超過6個月，同法第3條第7、8款亦有明
    定。故依前揭規定，持外國護照，而以觀光名義申請入境停
    留之外國人，非為我國之公民，不得從事與申請目的不符之
    集會遊行活動。
　⑵被告胡志偉抗辯原告係持加拿大護照，以觀光名義申請入國
    停留之外國人等語，原告既無爭執，故依上開規定，原告不
    得從事與其申請許可停留目的不符之集會遊行活動至明。原
    告雖稱其參與本次集會遊行已事先向內政部移民署報備等語
    ，並提出自由時報網路新聞擷取資料為證。查，自由時報網
    路新聞擷取資料中雖載有「移民署：何韻詩來台參與遊行 
    經事前報備」、「[中央社]...移民署今晚說，何韻詩來台
    參與合法遊行經事前報備。...」等報導內容。惟經本院依
    原告聲請向內政部移民署函詢有無此情，經該署函覆：原告
    於108年9月29日係持加拿大護照以免簽證方式經內政部移民
    署查驗後入國，其身分為來臺停留之外國人；免簽證規定係
    外交部權責，且移民署非集會遊行主管機關，以免簽證來臺
    之外國人，均無須向該署申請或報備其在臺之集會遊行活動
    等語，有該署111年9月14日移署入字第1110102410號函在卷
    在案（見本院二第77頁），可見自由時報網路新聞所載之報
    導內容是否屬實，已非無疑，自無足佐為認定原告之主張為
    實之證據，故原告執此新聞資料，主張其享有從事本案集會
    遊行權利等語，即乏所據，而無可採。原告既無權在臺灣參
    與或從事108年9月29日舉行之本案集會遊行，則被告胡志偉
    於前揭時、地，對原告潑紅漆之不法行為，縱構成損害原告
    名譽之侵權行為，尚難認其同時構成不法侵害原告參與集會
    遊行之自由權利。
　⑶從而，原告依民法第184條第1項、第2項、第185條第1項、第
    195條第1項規定，請求被告胡志偉另賠償其非財產上損害2,
    000,000元，為無理由。　
　⒊按給付無確定期限者，債務人於債權人得請求給付時，經其
    催告而未為給付，自受催告時起，負遲延責任。其經債權人
    起訴而送達訴狀，或依督促程序送達支付命令，或為其他相
    類之行為者，與催告有同一之效力。遲延之債務，以支付金
    錢為標的者，債權人得請求依法定利率計算之遲延利息。但
    約定利率較高者，仍從其約定利率。應付利息之債務，其利
    率未經約定，亦無法律可據者，週年利率為百分之5。民法
    第229條第2項、第233條第1項、第203條分別有明文規定。
    本件原告對被告胡志偉之損害賠償請求權，為未定給付期限
    之金錢債權，依前開規定，原告自得請求被告加付自刑事附
    帶民事訴訟起訴狀繕本送達被告之翌日即109年9月3日（見
    重附民字卷第7頁）起至清償日止，按週年利率5%計算之遲
    延利息。　　　
　㈡對被告祁禎禮等10人之請求部分：
　⒈按因侵權行為所生之損害賠償請求權，自請求權人知有損害
    及賠償義務人時起，二年間不行使而消滅」、「消滅時效，
    因左列事由而中斷：...三、起訴」、「時效因起訴而中斷
    者，若撤回其訴，或因不合法而受駁回之裁判，其裁判確定
    ，視為不中斷。」、「時效完成後，債務人得拒絕給付。」
    民法第197條第1項、第129條第1項第3款、第131條、144條
    第1項定有明文。又「民法第131條規定：『訴因不合法而受
    駁回之裁判』所謂之『不合法』，係指起訴不備訴訟成立要件
    而言。查上訴人雖於77年2月9日向原法院刑事庭附帶提起損
    害賠償之民事訴訟，惟其刑事訴訟部分，既由原法院刑事庭
    改判被上訴人無罪，而依刑事訴訟法第503條第1項上段判決
    駁回上訴人之訴確定，當屬上訴人之訴因不合法而被判決駁
    回確定 (本院29年附字第511號判例參照)。原審引用民法第
    131條，認上訴人之本件損害賠償請求權消滅時效，並不因
    其於77年2月9日之附帶提起民事訴訟而告中斷，亦無不合。
    」（最高法院79年度台上字第496號民事裁判要旨參照）。
    再按「時效因起訴而中斷者，若撤回其訴或因不合法而受駁
    之裁判，其裁判確定時，視為不中斷，固為民法第131條所
    明定。但此種情形依本院62年台上字第2279號判例意旨，仍
    應視為請求權人於提出訴狀於法院，並經送達之時，已對義
    務人為履行之請求，而有同法第129條第1項第1款之適用。
    如請求權人於訴狀送達時起6個月內另行起訴者，其時效當
    應視為於訴狀送達時中斷。」（最高法院72年度台上字第33
    24號裁判要旨、臺灣高等法院暨所屬法院92年法律座談會民
    事類提案第5號參照。）
　⒉本件依原告主張，侵權行為時間為108年9月29日，其損害賠
    償請求權之時效為2年；原告前於109年9月2日提起刑事附帶
    民事訴訟（見重附民卷第7頁）。惟被告祈禎禮等10人經判
    決無罪，原告之附帶民事訴訟，經本院刑事庭於111年1月27
    日依刑事訴訟法第503條第1項前段規定判決駁回，嗣亦經臺
    灣高等法院以111年度重附民上字第7號駁回其上訴確定，有
    刑事附帶民事訴訟判決書2份在卷可查（見重附民卷第55-56
    0頁、本院卷二第10-12頁），揆諸前揭規定及說明，原告之
    請求權時效不因其提起刑事附帶民事訴訟而中斷。縱原告於
    109年9月2日提起前揭刑事附帶民事訴訟時，可認為其已對
    被告祈禎禮等10人為請求，依民法129條第1項第1款規定生
    中斷之效力，然因原告未於提起刑事附帶民事訴訟後6個月
    內即110年3月1日前向民事法院再行起訴，視為不中斷，時
    效期間繼續進行。準此，即令原告主張其對被告祈禎禮等10
    人有侵權行為損害賠償請求權等語可採，該請求權時效已於
    110年9月28日屆滿。原告主張該請求權時效因其於109年9月
    2日提起刑事附帶民事訴訟而中斷，縱經刑事庭判決駁回確
    定，亦應自刑事判決確定後重行起算，故其追加起訴時並未
    消滅等語，並無可採。
　⒊從而，縱令原告主張被告祈禎禮等10人應與被告胡志偉連帶
    負侵權行為損害賠償責任等語屬實，原告之請求權時效已於
    110年9月28日屆滿；原告係於時效完成後，方於111年6月30
    日對被告祈禎禮等10人追加起訴請求，茲被告祈禎禮等10人
    既已提出時效抗辯，拒絕給付，則原告依民法第184條第1項
    、第2項、第185條第1項、第195條第1項規定，請求被告祈
    禎禮等10人連帶賠償其非財產上損害5,000,000元，即屬無
    據，應予駁回。
五、綜合上述，原告依民法第184條第1項前段、第195條第1項前
    段規定，請求被告胡志偉賠償400,000元，及自109年9月3日
    起至清償日止，按週年利率5%計算之遲延利息部分，為有理
    由，應予准許；至逾上開範圍，原告依上開規定，及依民法
    第184條第1項後段、第185條第1項規定請求被告胡志偉，及
    依民法第184條第1項、第2項、第185條第1項、第195條第1
    項規定請求被告祈禎禮等10人連帶賠償，均為無理由，應予
    駁回。
六、上開應予准許部分，並未逾500,000元，爰依民事訴訟法第3
    89條第1項第5款規定職權宣告假執行，原告雖陳明願供擔保
    ，不另予審酌；並依被告胡志偉之聲請，酌定相當之擔保金
    額，為被告胡志偉得免為假執行之宣告。至於上開駁回部分
    ，原告假執行之聲請因訴之駁回而失依據，均不予准許。
七、本件事證已臻明確，兩造其餘攻擊防禦方法，核與判決結果
    不生影響，爰不一一論述，併此敘明。
八、訴訟費用負擔之依據：民事訴訟法第79條。　　　
中　　華　　民　　國　　111 　年　　10　　月　　24　　日
                  民事第一庭  法　官　李桂英
以上正本係照原本作成
如對本判決上訴，須於判決送達後20日內向本院提出上訴狀。如
委任律師提起上訴者，應一併繳納上訴審裁判費。
中　　華　　民　　國　　111 　年　　10　　月　　24　　日
                              書記官　劉士筠